---
title: "Practica_programada_2"
author: "Ángela Fallas Céspedes"
date: "2023-07-31"
output: html_document
---

```{r setup, include=FALSE}
knitr::opts_chunk$set(echo = TRUE)
library(readr)
library(writexl)
library(dplyr)
library(readxl)
library(tidyr)
library(janitor)
library(lubridate)
library(stringr)
library(tibble)
library(gt)
```


```{r include=FALSE}
air_quality <- read_csv("https://raw.githubusercontent.com/isa229/programacion_analisis_datos_ii/main/air_quality_index.csv")
```
b. Cuántas categorías diferentes de AQI (AQI Category) hay en este conjunto de datos? Cuáles son?
(2pts)

En AQI (AQI Catgeory) hay seis categorias diferentes en el conjunto de datos air_quality, las cuales son:

- Moderate
- Good
- Unhealthy
- Very unhealthy
- Unhealthy for Sensitive Groups
- Hazardous


```{r include=FALSE}
air_quality |> 
  distinct(air_quality$`AQI Category`) 
```

c. Cree una tabla que indique la cantidad de ciudades que hay en cada categoría de AQI (AQI Category).
Adicionalmente, traduzca las categorías a español, por ejemplo “Good” sería “Bueno”. Presente esta
tabla con el paquete gt, añadiendo títulos y subtítulos (10pts).
```{r include=FALSE}
df_aq <- tibble(
  Categorias = (air_quality$`AQI Category`),
  Ciudades = air_quality$City)

tabla_1 <- df_aq |>  
  mutate(Ciudades = nrown(Ciudades)) |> 
  head(6) |> 
  mutate(Categorias = c("Moderado", "Bueno", "Insalubre", "Muy Insalubre", "Insalubre para grupos sensibles", "Peligroso")) 
```

d. Obtenga el promedio del AQI Value por país, y cree 2 tablas: Una que muestre los 10 países con los
valores más bajos de AQI, y otra que muestre los 10 países con los valores más altos de AQI. Presente
estas tablas con el paquete gt, añadiendo títulos y subtítulos (10pts)
```{r include=FALSE}

```

e. Para los 10 países con los valores promedios más altos de AQI, muestrelos en un mapa de leaflet usando
addMarkers o un addCircles. En el popup debe colocar el valor promedio del AQI. (6pts)
```{r include=FALSE}

```

f. Escriba el código que exporte los datos en un excel, de tal manera que cada pestaña tenga solamente
los datos de una categoría de AQI. (Es decir una pestaña para las ciudades cuya categoría es “Good”
o “Buena”, otra para los que la categoría es “Moderate” y así para cada cateoría). (5pts)

